【裁判字號】    95,交聲,215
【裁判日期】    951128
【裁判案由】    聲明異議
【裁判全文】
臺灣嘉義地方法院交通事件裁定  九十五年度交聲字第二一五號
原處分機關  交通部公路總局嘉義區監理所嘉義市監理站
異  議  人
即受處分人  乙○○○○○○
                    號
                    號
上列異議人即受處分人因違反道路交通管理處罰條例案件，對於
交通部公路總局嘉義區監理所嘉義市監理站中華民國九十五年九
月二十一日所為之處分（原處分案號：嘉監義裁字第裁七六—Ｚ
00000000、七六—Ｚ00000000號）聲明異議，
本院裁定如下：
    主    文
異議駁回。
    理    由
一、按行政罰法第五條規定：「行為後法律或自治條例有變更者
    ，適用行政機關最初裁處時之法律或自治條例。但裁處前之
    法律或自治條例有利於受處罰者，適用最有利於受處罰者之
    規定」，而道路交通管理處罰條例業於民國九十四年十二月
    二十八日修正通過，並於九十五年七月一日正式公布施行，
    其中該條例第三十三條第一項，不論依修正前或修正後之規
    定，對異議人即受處分人而言並無有利或不利之情形，自不
    生新舊法比較之問題，應逕適用最初裁處時之法律即修正後
    之道路交通管理處罰條例第三十三條第一項之規定裁處之。
    又按汽車行駛於高速公路、快速公路或設站管制之道路，不
    遵使用限制、禁止、行車管制及管理事項之管制規則而有未
    依標誌、標線、號誌指示行車之行為者，處汽車駕駛人新臺
    幣（下同）三千元以上六千元以下罰鍰，道路交通管理處罰
    條例第三十三條第一項第十三款定有明文。至汽車駕駛人行
    經設有收費站、地磅之道路，不依規定停車繳費或過磅或其
    行為經以科學儀器取得證據資料證明其行為違規，當場不能
    或不宜攔截製單舉發者，得逕行舉發；前開逕行舉發，應記
    明車輛牌照號碼、車型等可資辨明之資料，以汽車所有人為
    被通知人製單舉發，道路交通管理處罰條例第七條之二第一
    項第六款、第七款、第四項亦分別規定甚明。
二、本件異議人所有之車牌號碼Ｓ八－○七九號自用大貨車，分
    別於九十五年五月五日及十五日之上午七時許，行經國道三
    號白河地磅南時，該大貨車之駕駛人駕駛該大貨車經動態地
    磅初磅後，均未依號誌指示續往固定地磅複磅，即逕行駛離
    ，違反管制規定，而經內政部警政署國道公路警察局第八警
    察隊白河分隊甲○○○○○分別逕行製單舉發。嗣經原處分
    機關依前揭道路交通管理處罰條例第三十三條第一項第十三
    款（原處分書疏漏載第十三款）規定，各裁處該大貨車之所
    有人即異議人罰鍰六千元，合先敘明。
三、異議人聲明異議意旨略以：該大貨車之駕駛人確有於上開時
    地經初磅後即未經複磅逕行駛離之情形，惟駕駛人均係遵照
    號誌指示駕駛，並無明知初磅顯示超載後，仍執意不依號誌
    指示續往固定地磅複磅，而逕行駛離之情形，是本件可能係
    當時指示號誌故障所致，為此聲明異議，請求撤銷原處分云
    云。
四、經查：我國第二高速公路地磅站之檢測係採篩選式地磅系統
    ，利用動態地磅系統作為前置篩選工具，篩除明顯未超載之
    車輛，指引其回主線車道繼續行駛，若為可疑或明顯超載者
    ，則由交通號誌導引至靜態地磅再行量測總重。凡載貨車輛
    均須進入地磅過磅，進入地磅站專用車道後，依標示速限通
    過動態地磅區，再依指示號誌駛離或進入靜態地磅。其過磅
    程序略為：車輛駛入地磅專用道後，須先通過動態地磅進行
    初步檢測，於通過動態地磅後須繼續前駛，前方交岔路口設
    有指示燈，倘車輛載重並非過重，會顯示燈號指示受測車輛
    得以直接由該專用道交岔口駛離，往收費站方向行駛，無須
    再行過磅；若車輛載重情形可疑或明顯超載，則會顯示「×
    」之燈號，表示車輛應再行進入靜態地磅過磅，而不得逕由
    該專用道交岔口駛出；且依照設計，倘燈號發生故障，即無
    法繼續操作，就算有受測車輛進入地磅，亦不會顯示燈號，
    因此倘地磅燈號發生故障，一定會發現等情，業據證人朱義
    芳到庭證述綦詳，並庭呈地磅系統構架示意圖、現場圖、過
    磅流程說明各一份附卷可稽。此外，並有證人朱義芳事後檢
    送該大貨車於九十五年五月五日及十五日之上午七時許，行
    經國道三號白河地磅南，而上開所述動態地磅與靜態地磅間
    交岔路口設置之指示燈顯示「×」之燈號時，該大貨車仍逕
    行由該專用道交岔口駛離，往收費站方向行駛，而未依指示
    再行進入靜態地磅過磅之舉發照片影本二張在卷可憑，是本
    件異議人所有之車牌號碼Ｓ八－○七九號自用大貨車，分別
    於九十五年五月五日及十五日之上午七時許，行經國道三號
    白河地磅南時，該大貨車之駕駛人駕駛該大貨車經動態地磅
    初磅後，均未依號誌指示續往固定地磅複磅，即逕行駛離，
    違反管制規定等情，自堪認定，異議人前開所辯各節，若非
    因當時駕駛該大貨車之人記憶有誤所致，即屬卸責之詞，尚
    不足採信。從而，原處分機關依上開道路交通管理處罰條例
    第三十三條第一項第十三款（原處分書疏漏載第十三款）之
    規定，各裁處該大貨車之所有人即異議人罰鍰六千元，尚無
    違誤。異議人猶執前詞指摘原處分不當，為無理由，自應將
    其異議駁回。
據上論斷，應依道路交通案件處理辦法第十九條，裁定如主文。
中    華    民    國  九十五  年    十一  月  二十八  日
                  交通法庭    法  官  吳育霖
上列正本證明與原本無異。
如不服本裁定，應於裁定送達後5日內向本院提出抗告狀（應附
繕本）。
中    華    民    國  九十五  年    十一  月  二十八  日
                              書記官  林金福


司法院資訊處製作；財團法人民間司法改革基金會備份。
